【裁判字號】    92,附民,214
【裁判日期】    921231
【裁判案由】    損害賠償
【裁判全文】
臺灣臺南地方法院刑事附帶民事訴訟判決            九十二年度附民字第二一四號
    原      告  立信商行即乙○○
    被      告  甲○○
右被告因詐欺案件，經原告提起附帶民事訴訟請求損害賠償，本院判決如左：
    主  文
原告之訴及其假執行之聲請均駁回。
    事  實
壹、原告方面：
一、訴之聲明：
  (一)被告甲○○應給付原告乙○○新臺幣（下同）二百零五萬元，及自起訴狀繕本送
    達翌日起至清償日止，按週年利率百分之五計算之利息。
  (二)原告願供擔保請准宣告假執行。
二、事實及理由
  (一)緣被告甲○○原受僱於台中市○○路○段六九之二號立信商行擔任業務部副理，
    受立信商行委任與客戶洽辦不動產買賣事宜，除領有底薪外，如承接公司所交辦
    之案子，在公司授權之底價（通常是土地公告價格之百分之十）範圍內與地主議
    價，若成交價低於底價，公司另發給差價之百分之三十五紅利，公司員工離職後
    ，亦比照此辦法，發與紅利。被告於民國九十一年一、二月間承接公司所交辦洽
    購坐落台中市○區○○○段一七０之三地號土地一筆（下稱系爭土地），被告即
    代表立信商行與土地所有權人蔡浚滄之妻蔡郭勝美議價時，先向蔡郭勝美稱公司
    出價七十五萬元，蔡郭勝美出價一百五十萬元，雙方尚無合意。被告於九十一年
    二月間調職至台南分公司，未久即離職。詎其認有利可圖，意圖為自己不法之所
    有，仍代表立信商行，與蔡郭勝美接洽上開土地買賣，議價後，蔡郭勝美願以一
    百二十萬元出賣，被告先後交付定金及簽約金共四十萬元與蔡郭勝美，並向立信
    商行佯稱蔡浚滄同意以三百二十五萬元出賣，故意隱瞞蔡浚滄願以一百二十萬元
    出賣及立信商行同意以三百二十五萬元買受之事實，致蔡浚滄夫妻誤信甲○○仍
    代表立信商行，且立信商行係以一百二十萬元與伊成交，立信商行亦誤認蔡浚滄
    係以三百二十五萬元為成交價。被告為遂其詐欺之目的，說服蔡浚滄夫妻同意授
    權其處理上開土地買賣事宜，於九十一年四月二十二日簽立授權書，並隨即於九
    十一年七月一日以蔡浚滄為出賣人，以自己為代理人，與立信商行簽訂土地買賣
    契約，詐得三百二十五萬元，立信商行亦交付現金一百一十萬元及二百十五萬元
    之支票予被告，被告除將其中八十萬元現金交予蔡郭勝美外，餘均由己獨得。案
    經臺灣臺南地方法院檢察署檢祭官九十二年度偵字第八０四四號提起公訴。
  (二)按「因故意或過失，不法侵害他人之權利者，負損害賠償責任。故意以背於善良
    風俗之方法，加損害於他人者，亦同。」民法第一百八十四條第一項定有明文。
    茲被告甲○○故意隱瞞地主蔡浚滄願以一百二十萬元出賣土地之事實，而向原告
    佯稱地主係以三百二十五萬元出賣土地，而從中圖得不法利益二百零五萬，顯係
    施用詐術無疑，而被告因此所受之利益，自屬原告所受之損害，依法自應返還。
  (三)復按「受任人因處理委任事務有過失，或因逾越權限之行為所生之損害，對於委
    任人應負賠償之責。」民法第五百四十四條定有明文。經查被告原係受原告之委
    任，受託處理首開土地之買賣事宜，雖被告嗣後離開原告公司，惟雙方對於該筆
    土地買賣之委任關係仍未終止，詎被告之後竟又擔任地主蔡浚滄之代理人，顯然
    違反民法第一百零六條有關雙方代理之規定，其處理委任事務要有重大過失，甚
    為顯然。再被告竟係以此作為施用詐術之方法，而從中圖得不法利益二百零五萬
    ，此為原告所受之損害，被告自應負二百零五萬元之損害賠償責任。
  (四)再按「無法律上之原因而受利益，致他人受損害者，應返還其利益。」民法第一
    百七十九條定有明文。經查甲○○故意隱瞞蔡浚滄願以一百二十萬元出賣及立信
    商行同意以三百二十五萬元買受之事實，致蔡浚滄夫妻誤信甲○○仍代表立信商
    行，且立信商行係以一百二十萬元與伊成交，立信商行亦誤認蔡浚滄係以三百二
    十五萬元為成交價，而從中圖得不法利益二百零五萬等情，均已如前述，被告顯
    然受有二百零五萬元之利益而致原告受有二百零五萬元之損害，係屬於侵害他人
    權益類型之不當得利，是以被告應將該不法利益返還與原告，至為灼然。
  (五)綜上，被告違反委任契約，並以施用詐術之方法加損害於原告，而受有二百零五
    萬元之利益，則原告依侵權行為損害賠償請求權、委任事務損害賠償請求權及不
    當得利返還請求權，請求被告給付原告二百零五萬元，及自起訴狀繕本送達翌日
    起至清償日止，按週年利率百分之五計算之利息，即有理由，為此狀請鈞院賜判
    如訴之聲明，以維權益。
三、證據：引用刑事案件之證據資料。
貳、被告未為任何聲明或陳述，亦未提出任何書狀。
    理  由
一、按刑事附帶民事訴訟，其刑事部分諭知無罪、免訴或不受理之判決者，應以判決
    駁回原告之訴。刑事訴訟法第五百零三條第一項前段定有明文。本件被告被訴詐
    欺案件，業經本院判決諭知無罪在案，自應依首揭規定，以判決駁回原告之訴，
    其假執行之聲請亦因本訴駁回而失所依附，應併予駁回。
二、據上論結，應依刑事訴訟法第五百零三條第一項前段，判決如主文。
中      華      民      國    九十二    年     十二     月    三十一    日
                                      臺灣臺南地方法院刑事第八庭
                                          審判長  法  官  吳勇輝
                                                  法  官  蔡直青
                                                  法  官  陳映佐
右正本證明與原本無異
對於本判決如有不服，應於判決正本送達後十日內，向本院提出上訴狀，但非對刑事
訴訟之判決有上訴時，不得上訴。
                                                  書記官  張宜柔
中      華      民      國    九十二    年     十二     月    三十一    日


司法院資訊處製作；財團法人民間司法改革基金會備份。
